臺灣臺北地方法院刑事判決　　　　　　　　　　　　　九十三年度易字第三九三號
　　公　訴　人　臺灣臺北地方法院檢察署檢察官
　　被　　　告　丙○○
右列被告因妨害公務案件，經檢察官提起公訴（九十三年度偵字第一二六七號），本
院判決如左：
    主  文
丙○○無罪。
    理  由
一、公訴意旨略以：丙○○於民國九十二年十二月二十八日凌晨二時許，駕駛車牌號
    碼二Ｒ—五五五五號自用小客車沿臺北市○○街行駛，行至臺北市○○街與德惠
    街口，見前有臺北市政府警察局中山分局圓山派出所乙○○及甲○○警員設置路
    檢點，明知該二名警員為依法執行職務之公務員，竟不遵指示提出駕照及行照以
    供查核，反於將受攔檢之際，加速右轉逆向行駛雙城街，經雙城街二五巷再右轉
    至林森北路，經值勤警員開啟警示燈並鳴響警笛自後追趕，竟在林森北路與農安
    街交岔路口減速靠邊將受攔檢之際，突施強暴脅迫手段加足油門，在農安街二五
    號附近顯衝撞警員甲○○，經警閃避旋即對空鳴槍警告後，丙○○仍不予理會並
    加速逃逸而紅燈右轉至中山北路，再右轉經德惠街至農安街一巷口，丙○○汽車
    竄逃至雙城街二八巷內，再度經警鳴槍警告後，始束手就擒，因認丙○○涉犯刑
    法第一百三十五條第一項之妨害公務罪嫌云云。
二、按犯罪事實應依證據認定之，無證據不得推定其犯罪事實，又不能證明被告犯罪
    者，應諭知無罪之判決，刑事訴訟法第一百五十四條第二項及第三百零一條第一
    項分別定有明文。次按認定犯罪事實所憑之證據，雖不以直接證據為限，間接證
    據亦包括在內；然而無論直接或間接證據，其為訴訟上之證明，須於通常一般之
    人均不致有所懷疑，而得確信其為真實之程度者，始得據為有罪之認定，倘其證
    明尚未達到此一程度，而有合理之懷疑存在時，事實審法院復已就其心證上理由
    予以闡述，敘明其如何無從為有罪之確信，因而為無罪之判決，尚不得任意指為
    違法，最高法院則著有七十六年臺上字第四九八六號判例要旨可參。
三、公訴人認丙○○涉犯妨害公務罪嫌，係以證人乙○○、甲○○、洪金忠、洪富山
    、高正義、簡宏隆、戊○○之證言、相片七張、臺北市政府警察局舉發違反道路
    交通管理事件通知單影本三紙與酒精濃度測試單一張為論據。訊據丙○○固承認
    於案發時駕駛車牌號碼二Ｒ—五五五五號自用小客車沿臺北市○○街行駛，行駛
    路徑如附件現場圖所示，而於行經林森北路與農安街交岔路口時曾減速且紅燈右
    轉中山北路，最後在農安街一巷內下車等情，惟堅決否認有何妨害公務之行為，
    並辯稱：伊於案發時因為酒醉駕車且車內搖頭音樂開得很大聲，所以根本沒注意
    到乙○○及甲○○於路檢點向伊指揮靠邊停車，一開始也沒有聽到警用機車之警
    笛，而因伊並非居住在臺北，對於臺北的路不熟識，本來是是要到農安街三二巷
    如附件所示現場圖繪製酒瓶處找尋朋友，但右轉進雙城街後，才知道雙城街已經
    改為單向道而伊為逆向行駛，即由雙城街二五巷快速開出至林森北路，在林森北
    路與農安街口時，伊係為了要轉彎而減速，但在右轉農安街後約十公尺，因前方
    五公尺有車子，伊即從前面車子左邊超車。後來伊是沿農安街行駛快到中山北路
    時，才由後照鏡看到後面閃燈好像是警察，但因有喝酒怕被攔檢且後面還有其他
    車子，所以伊就右轉中山北路、右轉德惠街、右轉農安街一巷，聽到槍聲才將車
    子停下，伊並無妨害公務之意思等語。經查：
（一）證人乙○○於本院審理中到庭證稱：案發當日，伊與甲○○在臺北市○○街與
      雙城街交岔路口設置路檢點進行路檢勤務，並有按照規定穿反光衣、帶指揮棒
      ，並將巡邏機車警示燈打開，而伊站在靠近丙○○開車過來的地方，案發時，
      丙○○駕駛車牌號碼二Ｒ—五五五號自用小客車經過路檢點，伊看到該車行駛
      到對向車道且車速較快，覺得駕駛人即丙○○應該有喝酒，所以在車輛還未到
      達路檢點時，即用指揮棒指示丙○○停車，伊於攔停時，並未與丙○○有目光
      的接觸，丙○○亦無靠邊停車的跡象，就直接從伊與甲○○面前開過去右轉雙
      城街，好像伊在指揮交通一樣，而丙○○於右轉雙城街後，速度有加快，且雙
      城街本來就是單行道，但通行方向係於九十二年三、四月間始更改為相反之方
      向等語（見本院九十三年六月三日審判筆錄）；證人甲○○於本院審理中亦到
      庭證稱：案發當日，伊與乙○○在臺北市○○街與雙城街交岔路口進行路檢勤
      務，有依規定打開警示燈，當時因伊看到丙○○駕車由德惠街方向開過來，好
      像要右轉雙城街，但那裡是單行道，所以伊即作勢要攔停丙○○所駕駛之車輛
      ，但因為要攔停時距離路檢點已經很近了，而丙○○車子的玻璃很黑，且丙○○又要右轉，丙○○應該可以看到警察在路邊，伊不確定丙○○有無看到攔檢
      動作，所以伊與甲○○就騎巡邏車追。在追逐的過程中，有聽到丙○○車子裡
      面的音樂聲等語（見本院九十三年六月二十八日審判筆錄），由上開證人即負
      責執行路檢勤務之警員乙○○及甲○○證述情節，雖二人就何人執行攔檢動作
      及攔檢之原因分別有不同之陳述，然二人就丙○○是否見聞警方之攔檢動作均
      無法為確定之證言，而由丙○○斯時右轉雙城街前亦無靠邊停車或加速之客觀
      跡象，另依據證人乙○○之證言，雙城街亦確如丙○○所稱曾於案發前改變可
      得行駛之方向，復參以如附件所示案發時丙○○駕駛車輛之路線圖，丙○○最
      後亦係將車輛停放在農安街一巷與雙城街三二巷交岔口附近而接近丙○○所稱
      其與友人相約之地點，應認丙○○關於其非為躲避攔檢而係為前往與友人相約
      地點而右轉雙城街，且於右轉雙城街時並未見聞警方之攔檢動作之辯解堪以採
      信。
（二）證人乙○○於本院審理中到庭證稱：伊與甲○○騎車追丙○○的車，整個追逐
      過程中，丙○○與伊並無目光接觸，伊追到林森北路與農安街交岔路口時，旁
      邊為超商，前面的號誌燈顯示為紅燈，且有另外一輛車輛在路口等待紅燈，所
      以丙○○的車速才慢下來靠右，丙○○當時並無停車之意，伊就騎車靠近丙○○的車子並示意丙○○停下，但丙○○並沒有看到伊，接著丙○○的車子就靠
      右慢下接近轉角處轉彎後再將方向盤往左拉，被告之所以會將方向盤將左拉，
      是因為要閃前面的車子，伊的感覺是被告不想停車，但也應該不是故意要撞警
      察等語（見本院九十三年六月三日審判筆錄）；證人乙○○到庭證稱：在林森
      北路與農安街交岔路口，丙○○好像作勢要靠右停車，所以伊就騎到丙○○車
      子駕駛座的左方，距離丙○○的車子不到半公尺，但丙○○又將車子移出來，
      若伊不跟著移動的話，可能會被撞倒，而此時在正常狀況下，丙○○應該可以
      知道伊有攔停的動作，但因為伊一直在丙○○之左方，並無法看到丙○○車子
      右方是否有如丙○○所稱前有車輛而不得不往左拉之狀況。接下來的追逐過程
      ，伊保持在丙○○車子的左前方或左後方，在農安街過雙城街後，也有一次類
      似的狀況，但幅度沒有那麼大，動作也沒那麼明顯，而在攔檢過程中，因丙○○車子很黑，所以不知道丙○○是否有看到伊等語（見本院九十三年六月二十
      八日審判筆錄），復參以證人乙○○於九十三年六月三日到庭作證當庭所繪案
      發時丙○○自林森北路右轉農安街口之情況示意圖，丙○○於該交岔路口時，
      係因林森北路內側車道前方有車輛停下而將車子靠右方行駛並轉彎，在丙○○
      所駕駛車輛右轉農安街後不遠路旁即有路邊停車之車輛，且證人甲○○亦當庭
      確認乙○○所繪上開情況示意圖除就伊與證人乙○○當時所在位置部分有所不
      同外餘均無錯誤（見本院九十三年六月二十八日審判筆錄第十頁），況觀諸如
      附件所示現場圖，證人乙○○及甲○○騎乘警用機車追逐丙○○之時間非僅片
      刻，距離亦非咫尺，若丙○○真有以強暴脅迫撞擊證人乙○○及甲○○以擺脫
      追逐及妨害公務之意，又豈會僅在林森北路右轉農安街時有所行動？是應認丙○○於案發時在林森北路與農安街口係因轉彎而減速，且在右轉農安街後因前
      方有車輛而將車子往左拉由前方車輛的左邊通過，而是時追逐之警員恰接近丙○○所駕駛車輛左側，係為免遭受碰撞而直覺反應即將所騎乘警用機車左駛閃
      避，事雖出於突然，惟應屬巧合，尚難認丙○○有對依法執行職務之公務員施
      強暴脅迫之意。
（三）至於檢察官所提其他證據，丙○○未於本案言詞辯論終結前就證人丁○○、高
      正義、洪金忠、洪富山於審判外即警察調查中或向檢察官所為陳述屬於審判外
      陳述一節聲明異議，依刑事訴訟法第一百五十九條之五第二項之規定，視為丙○○同意將證人丁○○、高正義、洪金忠、洪富山於審判外之陳述作為本案之
      證據，且本院審酌證人丁○○、高正義、洪金忠、洪富山於審判外言詞陳述作
      成之情況，亦無不適當之情狀，依刑事訴訟法第一百五十九條之五第一項之規
      定，上開證人於審判外之言詞陳述自得作為本案之證據。惟觀諸證人丁○○、
      戊○○、高正義、洪金忠、洪富山於警詢、偵查中所言，證人丁○○於案發時
      係在臺北市○○街一巷巷口，並未目擊丙○○駕車自林森北路右轉農安街之過
      程，另證人戊○○、高正義、洪金忠、洪富山雖均證稱目擊丙○○由林森北路
      又轉農安街後突然往左拉差點撞到追逐之警察，然證人戊○○、高正義、洪金
      忠、洪富山均為在林森北路與農安街交岔路口擺攤從事攤販之人，而均非實際
      驅車貼近追逐丙○○所駕駛車輛之人，則證人戊○○、高正義、洪金忠及洪富
      山是否能確知丙○○駕駛車輛車頭偏向左方差點撞倒警察之原因或動機為何，
      實有疑問，況證人戊○○於本院審理中到庭證稱：丙○○所駕駛白色車輛差點
      撞倒警察時，伊站在丙○○車輛左後方一百公尺處等語（見本院九十三年八月
      十日審判筆錄第六頁），證人戊○○又如何自丙○○所駕駛之車輛左後方一百
      公尺處看到丙○○所駕駛車輛右方之情況？另卷內所附相片七張、臺北市政府
      警察局舉發違反道路交通管理事件通知單影本三紙與酒精濃度測試單一張，其
      中三張照片雖係自監視錄影帶翻拍，然均未攝及關於丙○○駕車自林森北路右
      轉農安街之畫面，餘四張照片則僅為丙○○所駕駛車輛之照片，臺北市政府警
      察局舉發違反道路交通管理事件通知單影本三紙與酒精濃度測試單一張則與本
      案案情無關，均難作為認定丙○○確有妨害公務行為之依據。
（四）綜上各節，公訴人所提出之證據並無法證明丙○○有妨害公務之犯行，此外，
      復查無其他積極證據足資證明丙○○有妨害公務之犯行，揆諸首揭規定及說明
      ，本案即應為丙○○無罪判決之諭知。
據上論斷，應依刑事訴訟法第三百零一條第一項，判決如主文。
本案經檢察官方伯勳到庭執行職務
中　　　華　　　民　　　國　　九十三　　年　　　八　　　月　　二十六　　日
                              臺灣臺北地方法院刑事第一庭
                                  審判長法  官    陳興邦
                                        法  官    劉亭柏
                                        法  官    唐于智
右正本證明與原本無異。
如不服本判決，應於判決送達後十日內向本院提出上訴狀（應抄附繕本）。告訴人或
被害人如對於本判決不服者，應具備理由請求檢察官上訴，其上訴期間之計算係以檢
察官收受判決正本之日期為準。
                                        書記官    陳俐妙
中　　　華　　　民　　　國　　九十三　　年　　　八　　　月　　二十六　　日
